【裁判字號】    89,交訴,190
【裁判日期】    891221
【裁判案由】    公共危險
【裁判全文】
臺灣彰化地方法院刑事判決                        八十九年度交訴字第一九號
    公  訴  人  臺灣彰化地方法院檢察署檢察官
    被      告  丙○○
右列被告因公共危險案件，經檢察官提起公訴（八十九年度偵字第六四一三號），本
院判決如左：
    主      文
丙○○服用酒類，不能安全駕駛動力交通工具而駕駛，處有期徒刑貳月。又駕駛動力
交通工具肇事，致人受傷而逃逸，處有期徒刑陸月。應執行有期徒刑柒月，緩刑貳年
。
    事      實
一、丙○○自民國八十九年八月十九日下午六時三十分許起，在彰化縣員林鎮○○路
    某餐廳內服用酒類，明知已達於不能安全駕駛動力交通工具之狀態，竟仍於同日
    夜間九時二十分許駕駛車牌號碼Ａ六－一七九九號自用小客車外出，沿彰化縣溪
    湖鎮○○○路由西往東方向行駛，於同日夜間十時四十五分許，行經該路一００
    號前時，因酒後駕車注意力未能完全集中而偏向道路中心行駛，致撞及對向由乙○○所駕駛、附載甲○○之車牌號碼ＫＳＭ－八三六號重機車，乙○○、甲○○
    二人因而倒地受傷，乙○○因而受有左肘、右手、左小腿擦傷等傷害，甲○○受
    有腹部挫傷、左膝挫裂傷、右膝挫裂傷等傷害（丙○○過失傷害部分均未據告訴
    ）。丙○○於駕駛動力交通工具肇事，並致乙○○、甲○○分別受有上開傷害後
    ，因害怕酒後駕車情事為警察覺，竟迅即駕車自事故現場逃逸。嗣經路人在後追
    逐叫喊，於同日夜間十時五十分許，在彰化縣溪湖鎮○○○路與後漢巷口為警查
    獲，並當場測得丙○○呼氣中所含酒精濃度，高達每公升零點五八毫克。
二、案經彰化縣警察局溪湖分局報請台灣彰化地方法院檢察署檢察官偵查起訴。
    理      由
一、右揭事實，業據被告丙○○於警訊及偵審中坦承不諱，核與被害人乙○○於警訊
    時所述情節相符，並有道路交通事故調查報告表、酒精濃度測試單各一紙、現場
    照片四張、道安醫院診斷證明書二紙附卷可稽。又參考德國、美國之認定標準，
    對於酒精濃度呼氣已達每公升零點五五毫克以上，肇事率為一般正常人之十倍，
    認為已達「不能安全駕駛」之標準，法務部八十八年五月十八日法檢字第００
    一六六九函釋甚明；而依酒精對人體所生影響之程度，於呼氣中所含酒精濃度達
於每公升零點五毫克以上時，通常人即會呈現反應較慢、感覺減低、影響駕駛之
    中毒症狀，亦有卷附行政院國軍退除役官兵輔導委員會台北榮民總醫院（八八）
    北總內字第二六八六八號函足資相佐。被告於肇事後經警測得呼氣中所含酒精濃
    度為每公升零點五八毫克，顯逾前揭每公升零點五及零點五五毫克之標準，且其
    行車中無故偏向道路中心線行駛，致撞及對向車道來車，足見其判斷力及注意力
    均因飲酒之故而降低，被告肇事當時係處於不能安全駕駛動力交通工具之狀態，
    應無疑義。本案事證已臻明確，被告犯行至堪認定。
二、查被告於服用酒類後，已達於不能安全駕駛動力交通工具之程度，竟猶執意駕車
    外出，且於車禍肇事致人受傷時，雖知被害人乙○○、甲○○均因車禍成傷而未
    達於不能自救之程度，詎其為免警方追查而逃逸，核其所為，係犯刑法第一百八
    十五條之三之服用酒類重大違背安全駕駛罪及同法第一百八十五條之四之肇事逃
    逸罪。又依刑法第一百八十五條之四肇事逃逸罪之立法理由，固以維護交通安全
    ，加強救護，減少被害人之死傷為其立論基礎，個人生命、身體法益同屬該罪保
    護範圍所及，然依該罪係列入公共危險章內，及上開立法理由亦表明維護交通安
    全之意旨等情綜合觀之，仍應認以保護公眾交通安全之社會法益為重。參諸該罪
    為刑法第二百九十四條第一項就保護專屬個人法益之遺棄罪外，另行特別增設之
    刑事處罰規定，且當前實務界之通說係以肇事逃逸罪與遺棄罪間屬想像競合之裁
    判上一罪關係，已認二者保護之法益顯然有異，益徵肇事逃逸罪偏重保護社會法
    益之色彩。是被告縱因車禍肇事致使二名被害人受傷後逃逸，仍應以其僅侵害單
    一之社會法益而論以單純一罪，不得以受傷人數定其罪數（最高法院二十一年台
    上字三九一號判例意旨推論可知），附此敘明。至被告所犯上開服用酒類重大違
    背安全駕駛罪及肇事逃逸罪間，犯意個別，行為互殊，應予分論併罰。爰審酌被
    告駕車肇事時酒精濃度高達每公升零點五八毫克，顯已超逾前揭標準數值，且酒
    後不得駕車之法律常識，亦經政府及大眾傳播媒體一再申令勸導，被告實無從諉
    為不知，乃不顧及此，於酒後執意駕駛車輛外出，主觀上違抗法律規範之心態至
    屬明顯，惟被告於警訊及偵審中均能坦承犯行，再三表明後悔之意，並與被害人
    達成民事和解，有彰化縣溪湖鎮調解委員會調解筆錄為憑，犯後態度尚佳，又被
    告具有高中肄業之學歷，智識程度非屬低微及犯罪所生危害等一切情狀，分別量
    處如主文所示之刑，並定其應執行之刑，以示懲儆。又被告前未曾受有期徒刑以
    上刑之宣告，有台灣彰化地方法院檢察署刑案資料查註紀錄表及台灣高等法院被
    告全國前案紀錄表在卷可按，其經此教訓，當知警惕，應無再犯之虞，本院審酌
    上情，認主文所宣告之刑，以暫不執行為宜，爰併宣告緩刑二年，以啟自新。
據上論斷，應依刑事訴訟法第二百九十九條第一項前段、刑法第一百八十五條之三、
第一百八十五條之四、第七十四條第一款，第五十一條第五款，判決如主文。
本案經檢察官郭景東到庭執行職務。
中        華        民      國    八十九    年    十二    月    二十一  日
                                臺灣彰化地方法院刑事第二庭
                                    法      官  高  文  崇
右正本證明與原本無異。
如不服本判決，應於判決送達後十日內向本院提出上訴狀( 須附繕本 )。
告訴人或被害人對於判決如有不服具備理由請求檢察官上訴者，其上訴期間之計算係
以檢察官收受判決正本之日期為準。
                                    法院書記官  楊  筱  惠
中        華        民      國  八十九    年    十二    月    二十七  日
附錄本案論罪科刑法條：
刑法第一百八十五條之三：
服用毒品、麻醉藥品、酒類或其他相類之物，不能安全駕駛動力交通工具而駕駛者，
處一年以下有期徒刑、拘役或三萬元以下罰金。
刑法第一百八十五條之四：
駕駛動力交通工具肇事，致人死傷而逃逸者，處六月以上五年以下有期徒刑。


司法院資訊處製作；財團法人民間司法改革基金會備份。
